臺灣高等法院臺中分院刑事判決　　　　　　　　　九十三年度上易字第一一三一號
　　上　訴　人
　　即　被　告　丁○○
右上訴人因詐欺案件，不服臺灣苗栗地方法院九十三年度易字第一六七號中華民國九
十三年八月十日第一審判決（起訴案號：臺灣苗栗地方法院檢察署九十二年度偵字第
四四五七號），提起上訴，本院判決如左：
      主  文
原判決撤銷。
丁○○幫助意圖為自己不法之所有，以詐術使人將本人之物交付，處有期徒刑肆月，
如易科罰金，以佰元折算壹日。
      事  實
一、丁○○曾因偽造文書案件，經法院判處有期徒刑四月，緩刑二年確定；仍不知戒
    慎警惕，明知林姓不詳名字及年籍之成年男子，無正當理由收取他人之存摺、印
    章、帳戶、提款卡及密碼使用，係利用以掩飾或隱匿詐欺犯罪所得款項，竟基於
    幫助該林姓男子掩飾或隱匿詐欺犯罪所得之犯意，於民國九十二年一月間某日，
    在桃園縣中壢市後火車站附近全家便利超商前，將其向苗栗縣大湖郵局申請之帳
    號00000000000000號之存摺、印章、帳戶、提款卡及密碼，以新
    臺幣（下同）四千元（每月二千元，丁○○僅取得第一個月二千元）之代價，出
    租提供予該林姓男子使用，任由該男子藉以遂行犯罪，林姓男子取得丁○○之上
    開帳戶存摺後，即基於意圖為自己不法所有之詐欺犯意，偽以國稅局退稅之名義
    ，打電話予甲○○、丙○○、乙○○等不特定人，再佯稱得以優先處理，要求甲○○等人依指示轉帳至丁○○之上開帳戶始可辦理退稅，使甲○○等多名不特定
    人陷於錯誤，均依指示將金額轉入上開丁○○大湖郵局之帳戶內，而遭該林姓男
    子詐騙財物得逞，甲○○、丙○○、乙○○先後分別被詐取十萬四千七百零三元
    、十萬五千元、四萬零四百六十七元，使該林姓男子以此方式獲取不法利益，從
    事假退稅真詐財之不法行為，丁○○以此出租帳戶方式幫助該林姓男子掩飾、隱
    匿犯詐欺罪所得財物。嗣因乙○○發現有異，始知受騙，報警循線查獲。
二、案經苗栗縣警察局大湖分局移送臺灣苗栗地方法院檢察署檢察官偵查起訴。
    理      由
一、訊據上訴人即被告丁○○對於右揭時、地，以四千元之代價將帳戶存摺出租予林
    姓男子之事實自承不諱，惟辯稱伊並無實質詐欺云云，惟查右開被害人遭林姓男
    子詐騙，被害人將金額匯入被告丁○○上揭大湖郵局帳戶之事實，業據被害人甲○○、丙○○、乙○○等人指述綦詳，並有匯款單、郵局帳戶申請書及資金往來
    明細表等附卷可佐，被告丁○○亦自承：確有以四千元之代價將帳號出租予林姓
    男子，堪認被告丁○○之上開帳戶為他人詐欺所用為實在。是本件應查明者乃係
    被告丁○○究竟有無幫助詐欺之犯意。被告丁○○於原審法院審理中自承伊任公
    職滿二十五年又超過兩、三月，係自苗栗縣農業改良場技工任內退休，政府確有
    一再宣導大家不要被騙，不要隨便匯入不明帳戶，政府本來就有在電視上做廣告
    ，大家不要被詐欺等語（參見原審法院九十三年七月二十七日審判筆錄），是被
    告係公職人員退休，即非毫無知識可言，被告亦知帳戶是用來存款、提領使用，
    更明確了解政府一再宣導大家不要被騙，不要隨便匯入不明帳戶，不要被詐欺，
    而被告丁○○所出租他人之帳戶亦係任何正常人均可聲請開戶，且開戶金額遠低
    於四千元即可，被告任職公務人員二十多年，自有一定智識與社會經驗，竟以四
    千元之代價將帳戶出租給他人，而該他人又非其親朋故舊，被告顯可明知他人會
    將該帳戶做為非法犯罪之使用，被告仍為些許利益執意出租帳戶，其有幫助他人
    犯罪之犯意至為灼然，本案事證明確，被告右揭犯行至堪認定。
二、核被告所為，係犯刑法第三十條、第三百三十九條第一項之幫助詐欺取財罪。被
    告幫助他人犯罪，為從犯，依刑法第三十條第二項規定減輕其刑。原起訴檢察官
    以幫助常業詐欺罪起訴，論罪條文引用幫助普通詐欺罪，業經公訴人於原審法院
    審理中更正為幫助普通詐欺罪，併此明，原審以被告犯罪事證明確，予以論罪
    科刑，固非無見，惟查被告之動機、犯罪後之態度為應注意審酌之科刑輕重標準
    ，刑法第五十七條第一、十款定有明文，本案被告因經濟困窘，為牟一時近利失
    慮犯案，於本院又坦承犯案，態度尚可，審酌上情，本院認原審判處被告有期徒
    刑六月，刑度應有略嫌過重，被告上訴意旨否認犯罪雖無可採，但原審判決量刑
    既有如上失衡之處，即屬無可維持，應由本院予以撤銷改判，審酌被告犯罪之動
    機、方法、手段、所致損害暨被告犯罪後態度等一切情狀，量處如主文第二項所
    示之刑，並諭知易科罰金之折算標準。
據上論結，應依刑事訴訟法第三百六十九條第一項前段、第三百六十四條、第二百九
十九條第一項前段，刑法第三十條、第三百三十九條第一項、第四十一條第一項前段
，罰金罰鍰提高標準條例第一條前段、第二條，判決如主文。
本案經檢察官戊○○到庭執行職務。
中      華      民      國      九十三  年      十一    月      十      日
                                臺灣高等法院臺中分院刑事第五庭
                                      審判長法  官  袁  從  楨
                                            法  官  郭  同  奇
                                            法  官  姚  勳  昌
右正本證明與原本無異。
不得上訴。
                                            書記官  洪  麗  華
中      華      民      國      九十三  年      十一    月      十一    日
附錄本判決論罪科刑法條：
中華民國刑法第三百三十九條第一項：
(普通詐欺罪)
意圖為自己或第三人不法之所有，以詐術使人將本人或第三人之物交付者，處五年以
下有期徒刑、拘役或科或併科一千元以下罰金。
                                                                        Ａ
